最高法院刑事判決　　　　　　　　　　　　　　　九十三年度台上字第三五四三號
　　上訴人　甲○○
右上訴人因貪污案件，不服台灣高等法院台南分院中華民國九十二年十二月二十三日
第二審更審判決（九十二年度重上更(三)字第四一七號，起訴案號：台灣雲林地方法院
檢察署八十九年度偵字第一八四三號），提起上訴，本院判決如左：
　　主  文
原判決關於購辦公用物品浮報數量部分撤銷，發回台灣高等法院台南分院。
其他上訴駁回。
    理  由
一、發回部分：
本件原判決認定上訴人甲○○係行政院國軍退除役官兵輔導委員會雲林榮譽國民之家
（下稱雲林榮家）秘書室組員，負責購辦公用物品等業務，為依據法令從事公務之人
員。民國八十八年七月間，上訴人代表雲林榮家向林士揚經營之雲林縣斗六市「大賣
商拍賣廣場」購買十公斤裝之洗衣粉二包，每包單價新台幣（下同）二百元，乃於其
職務上製作之雲林榮家八十八年七月份「清潔用品領用統計表」及清潔用品費第二十
六號「申報憑證」上，虛列購買十公斤裝洗衣粉二十三包（多列二十一包，共四千二
百元），同時登載於簽呈上，向審計部申報審核而行使之，足以生損害於雲林榮家之
財務管理等情。因而撤銷第一審關於此部分之判決，改判仍論處上訴人（依據法令從
事公務之人員）購辦公用物品浮報數量罪刑。固非無見。
惟查貪污治罪條例之制定，旨在嚴懲貪污，澄清吏治，同條例第四條第一項第三款所
謂「浮報價額、數量」，必須行為人虛增價額或數量，以低報高，以少報多，從中圖
取財物或其他不正利益者，始屬相當，庶符懲治貪污之本旨。如浮報價額、數量別有
其他原因，並未藉此圖取財物或其他不正利益者，除依其情形，該當於他罪名外，尚
難以本罪相繩。原判決認定上訴人購買十公斤裝之洗衣粉二包，每包單價二百元，卻
於其職務上製作之「清潔用品領用統計表」、「申報憑證」及簽呈上，虛列購買二十
三包之洗衣粉，共浮報二十一包，價額四千二百元等情，但就上訴人浮報二十一包洗
衣粉，有無為自己或其他私人牟利之意思，則未明白認定，已不足為適用法律之基礎
。且其理由謂上訴人浮報四千二百元，不能證明由其取得，無從諭知追繳、發還（見
原判決第十一面第十行至第十一行，第十一面第十九行至第十二面第二行）。倘若無
訛，該四千二百元究係何人取得？其浮報洗衣粉數量之原因為何？此與判斷上訴人是
否成立上開罪名攸關，尤有深入究明之必要。再，原判決主文諭知上訴人「購辦公用
物品，浮報數量」罪刑，但疏未一併揭示「依據法令從事公務之人員」之旨，亦嫌欠
洽。上訴意旨指摘原判決關於購辦公用物品浮報數量部分違背法令，尚非全無理由，
應認此部分之原判決仍有撤銷發回更審之原因。至原判決關於不另為無罪諭知之部分
，基於審判不可分原則，應併予發回。
二、駁回部分：
查刑事訴訟法第三百七十六條所列各罪之案件，經第二審判決者，不得上訴於第三審
法院，法有明文。原判決關於上訴人侵占部分，係依刑法第三百三十五條第一項論處
罪刑，核屬刑事訴訟法第三百七十六條第三款所列之案件，既經第二審判決，自不得
上訴於第三審法院。乃上訴人就此部分提起上訴，顯為法所不許，應予駁回。
據上論結，應依刑事訴訟法第三百九十七條、第四百零一條、第三百九十五條前段，
判決如主文。
中　　　華　　　民　　　國　　九十三　　年　　　七　　　月　　 十四 　　日
                              最高法院刑事第四庭
                                  審判長法官  紀　俊　乾
                                        法官  劉　介　民
                                        法官  陳　東　誥
                                        法官  白　文　漳
                                        法官  林　秀　夫
      右正本證明與原本無異
                                              書  記  官
中　　　華　　　民　　　國　　九十三　　年　　　七　　　月　　 十六 　　日
                                                                 Ｍ
